【裁判字號】    89,上易,4471
【裁判日期】    891006
【裁判案由】    偽造文書
【裁判全文】
臺灣高等法院刑事判決                          八十九年度上易字第四四七一號
    上  訴  人  臺灣臺北地方法院檢察署檢察官
    被      告  乙○○
右上訴人因被告偽造文書案件，不服臺灣台北地方法院八十九年度易字第三九九號，
中華民國八十九年十月六日第一審判決（起訴案號：臺灣台北地方法院檢察署八十八
年度偵字第一三一三二號）提起上訴，本院判決如左：
    主  文
上訴駁回。
    理  由
一、公訴意旨略以：被告甲○○（業經臺灣台北地方法院通緝中）因南亞金屬有限公
    司積欠稅金，被限制出境，乃徵得其同學被告乙○○同意借得身分證，於民國八
    十八年三月間，在台北市萬華區西門町世界戲院旁一家咖啡廳，交付其照片及乙
    ○○身分證委由一不詳姓名者在乙○○身分證上貼甲○○之照片變造乙○○之身
    分證，足以生損害於戶政機關對身分管理之正確性。甲○○收受該不詳姓名者變
    造乙○○之身分證後，委由具有共同犯意聯絡之許曲（已於八十九年八月八日死
    亡），經許曲以電話聯絡惠陽旅行社不知情之張淑華小姐辦理護照，於八十八年
    五月二十六日下午一時許，在台北市福華飯店，許曲、甲○○二人將變造之乙○
    ○身分證交付張淑華小姐辦理護照。嗣張淑華至外交部領事事務局辦理護照，經
    該局辨別乙○○之身分證係變造，於同年六月八日通知許曲、甲○○前往其旅行
    社領取護照時，為警查獲等語，因認被告乙○○涉有刑法第二百十六條、第二百
    十二條之行使變造國民身分證罪嫌。
二、按犯罪事實應依證據認定之，無證據不得推定其犯罪事實。又不能證明被告犯罪
    者，應諭知無罪之判決，刑事訴訟法第一百五十四條、第三百零一條第一項分別
    定有明文。又事實之認定，應憑證據，如未能發現相當證據，或證據不足以證明
    ，自不能以推測或擬制之方法，為裁判基礎（最高法院四十年台上字第八六號判
    例參照）；且認定犯罪事實所憑之證據，雖不以直接證據為限，間接證據亦包括
    在內，然而無論直接證據或間接證據，其為訴訟上之證明，須於通常一般之人均
    不致有所懷疑，而得確信其為真實之程度者，始得據為有罪之認定，倘其證明尚
    未達到此一程度，而有合理之懷疑存在而無從使事實審法院得有罪之確信時，即
    應由法院為諭知被告無罪之判決（最高法院七十六年台上字第四九八六號判例參
    照）。
三、本件公訴人認被告乙○○涉犯有前開犯行，無非係以若被告乙○○未同意將其身
    分證借予被告甲○○，何以被告甲○○會持有其身分證暨被告甲○○於警訊中已
    供明其係徵得被告乙○○之同意，而取得被告乙○○之身分證為據。
四、訊據被告堅決否認有何行使變造國民身分證之犯行，辯稱：我本身是一個虔誠的
    出家人，甲○○固然是我小學同學沒錯，不過他之所以會有我的身分證，是因為
    有一次甲○○到我家裡來，當時我要出國去斯里蘭卡、印度及泰國等國家朝聖，
    所以我把身分證交給甲○○請他幫我辦護照，我怎麼會知道甲○○把我的身分證
    拿去變造，我絕對沒有與甲○○有偽造文書之犯意聯絡等語。
五、經查本件公訴人認被告乙○○涉有前開犯行，無非係共同被告甲○○於警訊之供
    述，而被告甲○○於原審調查、審理中因傳拘無著，已經原審於八十九年六月二
    日發布通緝。被告甲○○於警訊時供稱：被告乙○○是我小學同學，我拜託他讓
    我用他的年籍身分申請護照，以便出國作生意，乙○○同情我的處境，便答應我
    （偵查卷第九頁反面偵訊筆錄參照），惟依最高法院八十七年度台上字二一二三
  號判決所揭示「被告之自白，雖為證據之一種，但依刑事訴訟法第一百五十六條
    第一項規定，被告之自白，須非出於強暴、脅迫、利誘、詐欺、違法羈押或其他
    不正之方法，且與事實相符者，始得為證據。又依同條第二項規定，被告之自白
    ，不得作為有罪判決之唯一證據，仍應調查其他必要之證據，以察其是否與事實
    相符。立法目的乃欲以補強證據擔保自白之真實性，亦即以補強證據之存在，藉
    之限制自白在證據上之價值，防止偏重自白，發生誤判之危險。以被告之自白，
    作為其自己犯罪之證明時，尚有此危險；以之作為其他共犯之罪證時，不特在採
    證上具有自白虛偽性之同樣危險，且共犯之自白，難免有嫁禍他人，而為虛偽供
    述之危險。是則利用共犯者之自白，為其他共犯之罪證時，其證據價值如何，按
    諸自由心證主義之原則，固屬法院自由判斷之範圍。但共同被告不利於己之陳述
    ，雖得採為其他共同被告犯罪之證據，惟此項不利之陳述，須無瑕疵可指，且就
    其他方面調查，又與事實相符者，始得採為其他共同被告犯罪事實之認定。若不
    為調查，而專憑此項供述，即為其他共同被告犯罪事實之認定，顯與刑事訴訟法
    第一百五十六條第二項之規定有違。因之，現行刑事訴訟法下，被告之自白，或
    共同被告不利於己之陳述，其證明力並非可任由法院依自由心證主義之原則，自
    由判斷，而受相當之限制，有證據法定主義之味道，即尚須另有其他必要之補強
    證據，來補足其自白之證明力，始得採為斷罪資料。」之旨，於卷存證據資料內
    仍必須有被告乙○○確實有同意將其身分證借予被告甲○○使用之補強證據存在
    方足以擔保被告甲○○上開警訊之供述為屬真實，經查被告甲○○於本件移送檢
    察官偵查後即又供稱被告乙○○於交付身分證時，尚有交付其相片一張（偵查卷
    第三八頁反面訊問筆錄參照），另又具狀辯稱被告乙○○係將身證交予其代辦護
    照等出國事宜（偵查卷第五六頁答辯狀參照），先姑不論被告甲○○上開答辯狀
    因其未到庭應訊，於本件訴訟上恐有生是否以書面代陳述之證據法上問題（證人
    不能以書面代替陳述於理論上並無爭執，惟共同被告是否得以書面陳述，在不到
    庭之情況下代替其辯解，則容或有爭議），則僅就被告甲○○前開檢察官偵查中
    之言詞供述以觀，若被告乙○○同意將其身分證交予被告甲○○使其得以變造申
    請護照，被告乙○○又何須交付其自己之相片一張予被告甲○○，豈非畫蛇添足
    ，反而應係如被告乙○○所辯稱其係要請被告甲○○代辦護照，以方便出國朝聖
    ，其方會交付身分證與相片予被告甲○○，而於卷存證據資料內，除共同被告甲
    ○○上開警訊中被告乙○○有同意將身分證借予其使用之不利供述外，別無其他
    積極證據足以補強擔保被告甲○○上開警訊中對被告乙○○不利之供述為屬實在
    ，核諸前揭說明，自難單憑共同被告甲○○於警訊中對被告乙○○不利之供述，
    而在別無其他積極補強證據足以證明共同被告供述屬實之情況下，遽認被告乙○
    ○確有如公訴人所聲請簡易判決處刑之犯行。
六、綜上所述，公訴人認被告乙○○所涉有之前開犯行，尚難認與事實相符，此外復
    查無其他積極證據足資證明被告有何公訴人所訴之偽造文書犯行。原審經詳察，
    以不能證明被告犯罪，而為其無罪之諭知，核無違誤。公訴人上訴仍執前詞，指
    摘原判決不當，非有理由，應予駁回。
據上論斷，應依刑事訴訟法第三百六十八條，判決如主文。
本案經檢察官沈世箴到庭執行職務。
中      華      民      國      九十      年      一      月      十    日
                              臺灣高等法院刑事第二十一庭
    審判長法  官  葉  騰  瑞
                                        法  官  江  國  華
                                        法  官  莊  明  彰
右正本證明與原本無異。
不得上訴。
                                        書記官  廖  嫣   雯
中      華      民      國      九十      年      一      月      十    日


司法院資訊處製作；財團法人民間司法改革基金會備份。
